臺灣基隆地方法院刑事判決　　　　　　　96年度重訴字第15號
公　訴　人　臺灣基隆方法院檢察署檢察官
被　　　告　乙○○
選任辯護人　黃教倫律師
上列被告因違反槍砲彈藥刀械管制條例案件，經檢察官提起公訴
（96年度偵字第2931號），本院判決如下：
    主  文
乙○○未經許可，製造可發射子彈具有殺傷力之槍枝，處有期徒
刑伍年貳月，併科罰金新臺幣拾伍萬元，罰金如易服勞役，以新
臺幣仟元折算壹日。扣案之改造槍枝（含彈匣壹個，槍枝管制
編號0000000000）壹枝、改造子彈伍顆（直徑7.9 ±0.5mm 顆
、直徑8.9 ±0.5mm 貳顆）以及附表所示之物，均沒收之。
    事  實
一、乙○○明知未經許可不得製造、持有或販賣可發射子彈具有
    殺傷力之改造槍枝及子彈，竟因欠債需錢孔急，基於製造後
    販賣改造槍枝及子彈之犯意，先於民國96年4 月初，自雅虎
    奇摩或露天拍賣網站分批購買仿BERETTA 廠M9型半自動手槍
    之玩具手槍1 把、彈簧、撞針、撞針座、擊錘、不含火藥之
    子彈、火藥等物後，旋於同年月中旬某日，在其位於臺北縣
    泰山鄉○○街11巷2 弄7 號2 樓之租住處，使用其所有如附
    表編號1 至7 所示之工具，組裝製造可發射子彈具有殺傷力
    之改造槍枝1 把（槍枝管制編號0000000000），並將火藥裝
    填至購得之子彈內而製造可擊發具有殺傷力之子彈8 顆（直
    徑7.9 ±0.5mm 子彈5 顆，直徑8.9 ±0.5mm 子彈3 顆）。
    製造槍彈完成後，旋於96年4 月底，拍攝其所製造之槍彈照
    片，在臺北縣泰山鄉○○路咖啡店內，以電腦設備將照片上
    傳至PChome露天拍賣網站，欲以新臺幣（下同）26,000元之
    價格販售予不特定人。嗣警方於96年5 月2 日執行網路巡邏
    時發現上情，即偽裝買家而下標購買，雙方先於同年5 月中
    旬某日，相約在臺北縣貢寮鄉「西靈岩寺」附近看貨，乙○
    ○因提防警方查緝，故攜帶一槍管未車通之玩具手槍到場，
    待確認無礙後，乃向偽裝買家之警方表示可以出售車通槍管
    經改造完成之槍枝，並相約以電話聯繫下次交易細節。幾經
    電話聯繫，乙○○與偽裝買家之警方議定以28,000元之代價
    交易改造槍枝1 枝，並隨槍附贈子彈6 顆，旋相約於96年5
    月29日深夜，在臺北縣貢寮鄉○○街附近之「7- 11 」便利
    商店前碰面交易，碰面後乙○○與偽裝買家之警方前往臺北
    縣貢寮鄉○○街60之2 號旁海灘檢視槍枝，乙○○因該把槍
    枝之撞針卡到木屑，即當場拆解並調整槍枝，調整後試射成
    功，旋為警於翌（30）日凌晨1 時許當場逮捕，並在乙○○
    身上扣得上開改造槍枝1 枝、直徑8.9 ±0.5mm 子彈3 顆，
    另在乙○○所駕駛車牌號碼IR-6812 號自用小客車上扣得直
    徑7.9 ±0.5mm 子彈5 顆以及附表所示之工具、槍彈半成品
    （編號1 除外），嗣又在乙○○位於臺北縣泰山鄉○○街17
    巷2 弄7 號2 樓之租住處扣得如附表編號1 所示之鑽床1具
    ，因而查獲上情。
二、案經臺北縣政府警察局瑞芳分局報告臺灣基隆地方法院檢察
    署檢察官偵查起訴。
    理  由
一、證據能力
    (一)偵查中檢察官為蒐集被告犯罪證據，訊問證人旨在確認
        被告嫌疑之有無及內容，與審判期日透過當事人之攻防
        ，調查證人以認定事實之性質及目的，尚屬有別。偵查
        中訊問證人，法無明文必須傳喚被告使之得以在場，刑
        事訴訟法第248 條第1 項前段雖規定：「如被告在場者
        ，被告得親自詰問」，事實上亦難期被告有於偵查中行
        使詰問權之機會。此項未經被告詰問之被告以外之人於
        偵查中向檢察官所為之陳述，依刑事訴訟法第159 條之
        1 第2 項之規定，原則上屬於法律規定為有證據能力之
        傳聞證據，於例外顯有不可信之情況，始否定其得為證
        據。是得為證據之被告以外之人於偵查中所為之陳述，
        因其陳述未經被告詰問，應認屬於未經合法調查之證據
        ，並非無證據能力，而禁止證據之使用。此項詰問權之
        欠缺，非不得於審判中由被告行使以補正，而完足為經
        合法調查之證據。倘被告於審判中捨棄詰問權，或證人
        客觀上有不能受詰問之情形，自無不當剝奪被告詰問權
        行使之可言（最高法院96年度臺上字第4064號判決意旨
        參照）。查證人呂松霖於檢察官偵查中結證陳述，並經
        被告乙○○聲請傳喚而於本院審理中到場接受被告辯護
        人之詰問，依上開判決意旨，該證人於偵查中之證述，
        應有證據能力。
    (二)按被告以外之人於審判外之言詞或書面陳述，除法律有
        規定者外，不得作為證據，刑事訴訟法第159 條第1 項
        固有明文。惟被告以外之人於審判外之陳述，經當事人
        於審判程序同意作為證據，法院審酌該言詞陳述或書面
        陳述作成時之情況，認為適當者，亦得為證據；當事人
        、代理人或辯護人於法院調查證據時，知有上開刑事訴
        訟法第159 條第1 項不得為證據之情形，而未於言詞辯
        論終結前聲明異議者，視為有前項之同意，刑事訴訟法
        第159 條之5 亦有明文。查證人丙○○於警詢之陳述（
        第2931號偵查卷第67頁以下），經本院於審判程序提示
        予被告、辯護人，並告以內容要旨，被告、辯護人均表
        示無意見，且未聲明異議（96年10月9 日審判筆錄參照
        ），本院審酌相關言詞陳述作成時之情況，認為適當，
        依前揭法條意旨，得援為本案證據。
    (三)又司法警察機關因偵辦案件，常使用之誘捕方式辦案可
        區分為兩種，一為創造犯意型誘捕，一為提供機會型誘
        捕。前者，又稱為陷害教唆，係指行為人原無犯罪意思
        ，因受他人（如便衣警察）之引誘，始生犯意，進而著
        手實行犯罪構成要件行為而言，此種情形所取得之證據
        ，因違反正當法定程序，且逾越偵查犯罪之必要程度，
        其因此所取得之證據資料，應無證據能力。後者，又稱
        為機會教唆（俗稱「釣魚」），係指行為人原本即有犯
        罪之意思，其從事犯罪構成要件行為之犯意，並非他人
        所創造，司法警察僅係利用機會加以誘捕，此種情形之
        犯罪行為人本具有犯意，初非警察人員所造意，司法警
        察僅係運用設計引誘之技巧，使其暴露犯罪事證而加以
        逮捕偵辦，並未違反憲法對於基本人權之保障，且於公
        共利益之維護有其必要性，故依此所得之證據，則有證
        據能力，自得採為法院論罪科刑之依據。舉例以言，行
        為人如原即有販賣毒品營利之犯意，雖因經警設計誘捕
        ，致實際上不能完成毒品交易，然因其原即具有販賣毒
        品之意思，客觀上又已著手於販賣行為，仍應論以販賣
        毒品未遂罪。若行為人原本無販賣毒品營利之意思，因
        調查犯罪人員之引誘或教唆始起意販毒，即屬「陷害教
        唆」，不能認已成立販賣毒品罪（最高法院96年度臺上
        字第1770號、94年度臺上字第2237號判決意旨參照）。
        被告於本院審理初始，雖辯稱其原先並無製造槍彈之犯
        意與技術，只是單純在網路上販賣道具槍，係因員警假
        扮買家要購買改造槍枝，並要求其改造成有殺傷力之槍
        枝，其才開始學習製造槍彈，之後丙○○才與其聯繫要
        購買槍枝云云（96年8 月7 日準備程序筆錄參照）。惟
        查，依證人丙○○之警詢陳述，被告早在96年3 、4 月
        間，即在拍賣網站上張貼賣槍訊息，而依警員周文彥於
        本院之結證，警方係於96年5 月2 日執行網路巡邏發現
        被告張貼販賣槍枝之訊息，才開始以電話與被告聯繫，
        並相約看貨（96年8 月21日審判筆錄參照），顯見被告
        早在警員偽裝買家與其聯繫之前，即已在拍賣網站上張
        貼販賣槍枝之訊息；又被告自承案發前與警方聯繫所使
        用之電話為0000-000X42 、0000-000X34 （真實號碼詳
        卷；96年9 月4 日審判筆錄第10頁參照），而假扮買家
        之警方從頭至尾均以相同之電話門號（經確認後為0000
        -000X70 ，申請戶名：周文彥）與其聯繫，嗣經本院調
        閱上開門號以及被告另於96年6 月4 日警詢筆錄登載之
        0000-000X59 號之雙向通聯紀錄，發現警方所使用之行
        動電話門號，最早確係於96年5 月2 日開始與被告相互
        通聯，核與證人周文彥之證述內容一致，並無被告所稱
        警方早在96年3 、4 月間即與其聯繫並要求改造槍枝，
        亦無證人丁○○於本院證稱警方於96年4 月20日左右即
        撥打0000-000X42 與被告聯絡等情事，堪認本案並無警
        方陷害教唆之情形，就此被告於本院審理後階段亦表示
        不再主張上開辯解（96年10月9 日審判筆錄參照），故
        本案僅係警方利用「釣魚」方式進行犯罪偵查，則依上
        開判決意旨，本案偵查中所取得之證據資料，應有證據
        能力。
二、訊據被告於本院審理中坦承上開犯行，核與證人即查獲員警
    呂松霖、周文彥於本院之結證情節（96年8 月21日審判筆錄
    參照）大致相符，並有卷附拍賣網頁列印資料、翻拍照片10
    張可稽；又扣案之改造槍彈經送請鑑定，結果如下：送鑑改
    造手槍（含彈匣）1 枝（槍枝管制編號0000000000），由仿
    BERETTA 廠M9型半自動手槍製造之槍枝，換裝土造金屬槍管
    而成，擊發功能正常，可供擊發適用子彈，研判具殺傷力；
    送鑑子彈8 顆：5 顆認均係土造子彈，具直徑7.9 ±0.5mm
    金屬彈頭，採樣2 顆試射，可擊發，認具殺傷力；3 顆認均
    係土造子彈，具直徑8.9 ±0.5mm 金屬彈頭，採樣1 顆試射
    ，可擊發，認具殺傷力，有偵查卷附內政部警政署刑事警察
    局96年6 月11日刑鑑字第0960084453號槍彈鑑定書暨照片8
    張可稽。諸此足見被告自白與事實相符，而可採信。綜上所
    陳，本案事證明確，被告犯行堪可認定，應依法論科。
三、論罪科刑
    (一)按槍砲彈藥刀械管制條例第8 條第1 項所謂之「製造」
        行為係指將槍枝材料組合成具殺傷力之槍枝，或將原不
        具殺傷力之槍枝改造成具殺傷力之槍枝而言。核被告所
        為，係犯槍砲彈藥刀械管制條例第8 條第1 項之未經許
        可製造可發射子彈具有殺傷力之改造槍枝、同條例第12
        條第1 項之未經許可製造子彈等罪。
    (二)被告基於販賣之意思而製造槍彈，因製造槍彈與販賣槍
        彈之法定刑相同，依後階段行為吸收前階段行為理論，
        本應論以販賣槍彈罪（卷附臺灣高等法院暨所屬法院因
        應新修正刑法施行座談會提案第38號研討結果參照）。
        然本案被告係因警方偽裝買家而著手販賣，實際上不能
        完成槍彈交易，因被告原即具有販賣槍彈之意思，客觀
        上又已著手於販賣行為，依法僅能論以販賣槍彈未遂罪
        ，故於論罪上，本院認情節較輕之販賣槍彈未遂，應為
        情節較重之製造槍彈既遂所吸收，不另論罪。
    (三)又被告基於一個意思決定而為製造槍彈之行為，觸犯上
        開二罪名，為異種想像競合犯，應從一重論以未經許可
        製造可發射子彈具有殺傷力之改造槍枝罪。被告製造槍
        、彈後未經許可而持有槍、彈暨販賣槍、彈之低度行為
        ，應為其製造槍、彈之高度行為所吸收，均不另論罪（
        卷附臺灣高等法院暨所屬法院88年法律座談會刑事類提
        案第43號研究結果參照）。
    (四)本院審酌被告僅因缺錢之故，竟以製造槍彈販賣之方式
        意欲牟利，法治觀念明顯偏差，且嚴重危害社會秩序，
        惟慮及被告智識程度不高（僅國中肄業）、製造槍彈之
        手法單純且粗劣、非屬集團式犯罪、且製造之成品數量
        甚少，併其犯後態度等一切情狀，量處如主文所示之刑
        ，並就所處罰金部分諭知易服勞役之折算標準。
    (五)扣案具殺傷力之改造槍枝（含彈匣1 個，槍枝管制編號
        0000000000）1 枝、改造子彈5 顆（直徑7.9 ±0.5mm
        3 顆、直徑8.9 ±0.5mm 2 顆），均屬違禁物，自應依
        刑法第38條第1 項第1 款之規定，宣告沒收（查獲扣案
        之另3 顆改造子彈，業經鑑驗試射而告滅失，毋庸宣告
        沒收）。又扣案如附表所示之物，或係被告所用且供製
        造槍彈所使用之工具，或係改造槍彈之零組件、半成品
        而屬因犯罪所生之物，諸此均經被告供承在卷，爰依法
        併予宣告沒收。至扣案之電焊機1 具（第2931號偵查卷
        第27頁下方照片所示），被告否認與製造槍彈有關，復
        無積極證據足以證明此節，爰不予宣告沒收。
四、按犯罪在中華民國96年4 月24日以前者，除本條例另有規定
    外，依下列規定減刑：一死刑減為無期徒刑；二無期徒刑減
    為有期徒刑20年；三有期徒刑、拘役或罰金，減其刑期或金
    額二分之一，96年7 月16日施行之中華民國96年罪犯減刑條
    例第2 條第1 項定有明文。又犯罪行為之一部或其犯罪結果
    在中華民國96年4 月25日以後，不得適用本條例減刑（參考
    司法院院解字第3540號解釋及最高法院70年臺非字第135 號
    判例），法院辦理96年減刑案件應行注意事項第11條亦有明
    文。本案被告雖於96年4 月中旬間即製造槍彈，然於96年4
    月25日之後始著手販賣改造槍彈，詳如事實欄所載，且其所
    犯者係上開減刑條例第3 條第1 項第4 款所列之罪，復經本
    院判處逾有期徒刑1 年6 月之刑，依法不得適用前揭條例減
    刑，附此敘明。
五、至被告雖供稱其另販賣PPK 型改造手槍1 枝、直經8mm 子彈
    2 顆予案外人丙○○，然經警方偵查、搜索結果，僅在丙○
    ○位於新竹縣竹北市○○○路90號住處，查獲經鑑定認不具
    殺傷力之子彈8 顆，且丙○○於警詢中亦否認被告曾經交付
    改造手槍，故此部分之被告自白欠缺補強證據，無從資為論
    罪證據，復未經檢察官記載於起訴書犯罪事實欄，本院依法
    不予審酌，併此敘明。
據上論斷，應依刑事訴訟法第299 條第1 項前段，槍砲彈藥刀械
管制條例第8 條第1 項、第12條第1 項，刑法第11條前段、第55
條、第42條第3 項、第38條第1 項第1 款、第2 款、第3 款，判
決如主文。
本案經檢察官甲○○到庭執行職務。
中　　華　　民　　國　　96　　年　　10　　月　　23　　日
                  刑事第二庭審判長法  官  陳志祥
                                  法  官  陳伯厚
                                  法  官  楊皓清
以上正本證明與原本無異。
如不服本判決應於收受本判決後10日內向本院提出上訴書狀，其
未敘述上訴理由者，並得於提起上訴後10日內向本院補提理由書
狀（均須按他造當事人之人數附繕本。）「切勿逕送上級法院」
中　　華　　民　　國　　96　　年　　10　　月　　23　　日
                                  書記官  盧鏡合
附錄論罪法條：
槍砲彈藥刀械管制條例第8 條第1 項
未經許可，製造、販賣或運輸鋼筆槍、瓦斯槍、麻醉槍、獵槍、
空氣槍或第4 條第1 項第1款 所定其他可發射金屬或子彈具有殺
傷力之各式槍砲者，處無期徒刑或5 年以上有期徒刑，併科新臺
幣1 千萬元以下罰金。
槍砲彈藥刀械管制條例第12條第1 項
未經許可，製造、販賣或運輸子彈者，處1 年以上7 年以下有期
徒刑，併科新台幣500 萬元以下罰金。
附表
┌──┬──────────┬────┬───────┐
│編號│    物品名稱        │ 數 量　│     備註     │
├──┼──────────┼────┼───────┤
│ 1  │鑽床                │1台     │              │
│    │（8 Drill Press）   │        │              │
├──┼──────────┼────┼───────┤
│ 2  │磨砂機              │2具     │              │
│    │（HITACHI PDA-100K）│        │              │
│    │（STAR NEW GOLDEN） │        │              │
├──┼──────────┼────┼───────┤
│ 3  │鑽頭                │21支    │              │
├──┼──────────┼────┼───────┤
│ 4  │磨砂石              │10支    │              │
├──┼──────────┼────┼───────┤
│ 5  │銼刀                │12支    │              │
├──┼──────────┼────┼───────┤
│ 6  │尖嘴鉗              │1支     │              │
├──┼──────────┼────┼───────┤
│ 7  │固定夾              │1支     │              │
├──┼──────────┼────┼───────┤
│ 8  │槍管半成品          │11支    │              │
├──┼──────────┼────┼───────┤
│ 9  │槍枝各式零組件      │48件    │              │
├──┼──────────┼────┼───────┤
│ 10 │改造槍枝半成品（槍身│1組     │              │
│    │、滑套）            │        │              │
├──┼──────────┼────┼───────┤
│ 11 │子彈半成品          │24顆    │              │
├──┼──────────┼────┼───────┤
│ 12 │45手槍彈匣          │1個     │              │
└──┴──────────┴────┴───────┘
